【裁判字號】    99,易,2379
【裁判日期】    991122
【裁判案由】    妨害家庭
【裁判全文】
臺灣臺北地方法院刑事判決              99年度易字第2379號
公  訴  人  臺灣板橋地方法院檢察署檢察官
被      告  鍾震霆
選任辯護人  方南山律師
            孫銘豫律師
被      告  林凱惠
上列被告等因妨害家庭案件，經檢察官聲請簡易判決處刑（臺灣
板橋地方法院檢察署99年度偵續字第177 號），由臺灣板橋地方
法院改以通常程序判決管轄錯誤（99年度易字第2020號）移送本
院，本院判決如下︰
    主  文
本件公訴不受理。
    理  由
一、公訴意旨略以：被告鍾震霆與被告林凱惠於民國九十四年間
    ，在雅虎奇摩交友網站平臺相識，鍾震霆並與告訴人韓沚霖
    於九十六年三月三十一日結婚，詎料林凱惠明知鍾震霆係韓
    沚霖之夫，為有配偶之人，且婚姻關係仍在存續中，竟與鍾
    震霆分別基於相姦、通姦之犯意，自九十七年初起至九十八
    年六月二十八日止某日，在不詳處所，為通（相）姦行為一
    次（業經蒞庭之公訴檢察官當庭更正犯罪事實）。嗣因韓沚
    霖於九十八年八月間收到林凱惠所發送之簡訊，並查悉鍾震
    霆手機內發送與林凱惠之曖昧簡訊內容，經追問鍾震霆後，
    始悉上情。因認被告鍾震霆及林凱惠分別涉犯刑法第二百三
    十九條前段、後段之通姦罪及相姦罪等語。
二、按刑法第二百三十九條之罪，須告訴乃論，且該罪經配偶縱
    容或宥恕者，不得告訴；告訴乃論之罪，未經告訴者，應諭
    知不受理之判決，刑法第二百四十五條第一項、第二項、刑
    事訴訟法第三百零三條第三款分別定有明文。再「所謂未經
    告訴，包括不得告訴及未經合法告訴之情形在內。又犯刑法
    第二百三十九條之通姦罪，須告訴乃論，其經配偶縱容或宥
    恕者，不得告訴，同法第二百四十五條第一項、第二項分別
    定有明文。而上開規定之縱容與宥恕，其不得告訴之範圍相
    同，如有告訴權人對於共犯中一人宥恕，按照告訴不可分之
    原則，對於其他共犯，自亦不得告訴。再配偶對於已經縱容
    或宥恕之姦罪，既不得告訴，檢察官據其告訴而起訴者，應
    依上開法條為不受理之判決，分別經司法院院字第二二六一
    號、第二三八三號解釋在案」，亦有最高法院九十一年度臺
    非字第二○七號判決意旨可參。再宥恕配偶與人通姦，一經
    有宥恕之表示，告訴權即已喪失，不得再為告訴，此為配偶
    告訴權之限制，換言之對於配偶之通姦行為，若事後宥恕，
    即喪失其告訴權，不能因嗣後翻悔而回復；本件丙既本於自
    由意思同意和解接受補償以宥恕甲、乙通姦行為，為免丙嗣
    後不守誠信毀棄該約，復提告訴，形成告訴權之濫用，應認
    已生喪失告訴權之效力。不因甲曾允諾月付生活費新臺幣二
    萬元後置之不理，而影響宥恕之效力，其後縱因甲不付月費
    而反悔，應僅得循民事途徑救濟，依刑法第二百四十五條第
    二項規定，丙不得再行告訴【法務部（八二）檢（二）字第
    一一二一號研討結果參照】。
三、經查：被告鍾震霆與告訴人於九十六年三月三十一日結婚；
    於九十八年六月二十六日被告鍾震霆以其名義在長榮桂冠酒
    店登記住房，並於同年月二十八日離開長榮桂冠酒店；告訴
    人發現被告於同年月二十七日未歸，認被告鍾震霆有通姦行
    為，而與被告鍾震霆於九十八年七月十一日，前往李進成律
    師所屬之太平洋律師事務所辦公處，就被告鍾震霆與告訴人
    有繼續經營婚姻生活之意願，簽署婚姻協議書，並由李進成
    律師見證，且該協議書第一條約定被告鍾震霆與告訴人以外
    女子發生不正常之男女關係、或以電話、簡訊、電腦信箱
    msn 網交等一切管道與外面女子有肉體或精神外遇，經查證
    屬實者，被告鍾震霆應履行約定之相關條件；第六條則約定
    於簽立本協議書後，告訴人不得再追究以往鍾震霆外遇證據
    ，以求平靜生活等情，有長榮國際股份有限公司台北分公司
    九十九年四月六日長桂北客字第○一○○○○八號函暨所附
    資料、婚姻協議書在卷可按（見臺灣板橋地方法院九十八年
    度他字第五九二六號卷第一一頁至第一三、九十九年度偵續
    字第一七七號卷第三八頁至第三九頁），是前開事實，堪以
    認定。而再依證人即告訴人於本院審理時證稱：本件被告二
    人通姦、相姦告訴，是伊提出的。於九十七年五月、六月間
    某日，當時曾有一個女生先打鍾震霆的手機，鍾震霆沒有接
    ，之後又有一個女生打電話到伊的手機，她只有叫伊請鍾震
    霆接電話，並在電話中一直罵伊，罵的很難聽，之後這個女
    子打電話到鍾震霆的母親的手機，鍾震霆的母親不敢接，請
    伊姐姐韓淑娟接，伊就懷疑鍾震霆外遇。因為鍾震霆在九十
    八年六月二十七日那天晚上一夜未歸，後來我們在九十八年
    的七月二日晚上十一時許，在板橋市縣○○道○段二七○巷
    一七號五樓的家裡，鍾震霆當著他的父親鍾楊明、母親鍾賴
    美年、哥哥鍾智翰、伊的姐姐韓淑娟等人的面前承認他有外
    遇，伊有問他，他就跟伊說他跟林小姐到長榮桂冠過夜並有
    發生性行為，當時鍾震霆的父親請鍾震霆寫悔過書，鍾震霆
    的母親強力阻止。之後伊跟鍾震霆於九十八年七月十一日簽
    立協議書，因為鍾震霆說要繼續維持婚姻的關係，鍾震霆要
    伊再給他一次機會，協議書上面的條款都是鍾震霆提出來的
    ，在九十八年七月十日當天，就依照鍾震霆擬定經伊同意協
    議書之條款，要簽訂協議書，但伊怕他簽了協議書也是騙人
    ，就跟他說空口無憑，還是請律師見證，在法律才有效用，
    鍾震霆也同意，所以我們在隔天即七月十一號到李進成的律
    師事務所去做見證。協議書是李進成律師依照鍾震霆所擬，
    經過我們二人同意的稿所繕打出來的，我們是在律師的面前
    看完協議書的內容無誤後簽名，簽完名之後，再由律師簽名
    。協議的條件之ㄧ就是說鍾震霆不能再有外遇，不能再跟林
    凱惠有聯絡，協議書第六條是鍾震霆擬的，而伊同意，該條
    的意思是說伊不再追究九十八年七月十一日之前鍾震霆的外
    遇。但鍾震霆後來有再傳簡訊給林凱惠，是九十八年八月三
    十一號跟九月一號的事情，伊發現他們二人並沒有斷，並沒
    有照協議書上面的條件履行，鍾震霆還是繼續跟林凱惠有聯
    絡等語（見本院卷第四九頁至第五三頁），是由上開證詞可
    知，告訴人於九十八年七月十一日簽立上開協議書前，已知
    悉被告鍾震霆於九十八年六月二十七日至長榮桂冠酒店過夜
    ，及被告鍾震霆與林姓女子過夜之情事，告訴人因此與被告
    鍾震霆就其二人之婚姻關係進行協議，二人同意繼續經營婚
    姻關係，並由被告鍾震霆擬訂婚姻協議書之內容，再由被告
    鍾震霆及告訴人前往李進成律師所屬之事務所簽訂婚姻協議
    書並由李進成律師擔任見證人，告訴人簽訂婚姻協議書內容
    包含同意不再追究被告鍾震霆以往外遇證據等情無訛；再稽
    之上開婚姻協議書第六條之內容，係約定告訴人不得再追究
    被告鍾震霆以往外遇證據等語，而此部分協議書內容之文義
    經告訴人於本院審理時證稱：協議書第六條之意思是不再追
    究被告鍾震霆九十八年七月十一日前之外遇等語（見本院卷
    第五二頁背面），足見上開婚姻協議書第六條之文義，為告
    訴人對於被告鍾震霆九十八年七月十一日前之外遇行為有宥
    恕之意，亦即告訴人顯已宥恕被告鍾震霆九十八年七月十一
    日前之所有通姦行為至為灼然。另本件縱認被告鍾震庭於簽
    訂上開婚姻協議書後，繼續與被告林凱惠有簡訊、電話等聯
    絡行為，亦僅為被告鍾震霆應履行上開婚姻協議書第一條約
    定之條件，並不影響告訴人上開宥恕之效力。是本案告訴人
    既已宥恕被告鍾震霆九十八年七月十一日前之通姦行為而不
    得對被告鍾震霆提出告訴，則本件起訴之通、相姦行為時間
    為九十七年初起至九十八年六月二十八日止某日，已屬於上
    開告訴人宥恕被告鍾震庭通姦行為之期間，揆諸前揭說明，
    告訴人對被告鍾震庭依法顯已喪失告訴權，而對共犯之其中
    一人即被告鍾震霆既已宥恕，依告訴不可分之原則，對於其
    他共犯即被告林凱惠不得為告訴，其不得告訴而為告訴，顯
    屬前述未經告訴之情形，本件爰不經言詞辯論，逕行諭知公
    訴不受理判決。
據上論斷，應依刑事訴訟法第四百五十二條、第三百零三條第三
款、第三百零七條，判決如主文。
中    華    民    國    99    年    11    月    22    日
                  刑事第十八庭  法  官  林玉蕙
上正本證明與原本無異。
如不服本判決應於收受送達後10日內向本院提出上訴書狀，並應
敘述具體理由；其未敘述上訴理由者，應於上訴期間屆滿後20日
內向本院補提理由書（均須按他造當事人之人數附繕本）「切勿
逕送上級法院」。告訴人或被害人如對於本判決不服者，應具備
理由請求檢察官上訴，其上訴期間之計算係以檢察官收受判決正
本之日期為準。
                                書記官  陳怡君
中    華    民    國    99    年    11    月    24    日

司法院資訊處製作；財團法人民間司法改革基金會備份。
